臺灣高等法院高雄分院刑事判決　　　　94年度上訴字第1799號
上　訴　人　臺灣高雄地方法院檢察署檢察官
被　　　告　甲○○
上列上訴人因被告違反毒品危害防制條例案件，不服臺灣高雄地
方法院94年度訴字第2047號中華民國94年10月14日第一審判決（
起訴案號：臺灣高雄地方法院檢察署94年度毒偵字第3998號、第
4086號，併辦案號：同署94年度毒偵字第5479號），提起上訴及
併案審理（臺灣高雄地方法院檢察署94年度毒偵字第8791號），
本院判決如下：
    主  文
原判決撤銷。
甲○○連續施用第一級毒品，處有期徒刑壹年捌月。
扣案之海洛因壹小包（淨重：零點零玖公克、空包裝重：零點
壹公克）、殘留第一級毒品海洛因之塑膠分裝勺壹支、殘留第一
級毒品海洛因小型夾鏈塑膠袋個、殘留第一級毒品海洛因針筒
支，均沒收銷燬之；美達研水壹罐、生理食鹽水壹罐，均沒收
。
    事  實
一、甲○○前於民國89年間，因違反毒品危害防制條例案件，經
    臺灣高雄地方法院以89年度毒聲字第8412號裁定送觀察、勒
    戒後，於89年11月9 日執行完畢而釋放，並經臺灣高雄地方
    法院檢察署檢察官以89年度毒偵字第7194號為不起訴處分確
    定。復於91年間，又違反毒品危害防制條例案件，經同法院
    以91年度毒聲字第3173號裁定送觀察、勒戒後，認有繼續施
    用毒品之傾向，再裁定令入戒治處所施以強制戒治，並於93
    年1 月9 日執行完畢而釋放。
二、詎甲○○仍不知戒絕毒癮，明知海洛因業經列為毒品危害防
    制條例第2 條第2 項第1 款之第一級毒品，不得非法持有、
    施用。猶於上開觀察、勒戒，強制戒治執行完畢釋放後5 年
    內，基於施用第一級毒品之概括犯意，自94年4 月21日起至
    94年10月3 日凌晨3 時許回溯前96小時內之某時止（不含公
    權力拘束時間），在高雄市三民區建工加油站或其他加油站
    之公共廁所內等地，將第一級毒品海洛因置於針筒內以注射
    方式，施用第一級毒品海洛因多次，約數日施用1 次；嗣(一)
    於94年4 月23日下午5 時30分許，因涉搶奪案件，為警在高
    雄市三民區○○○路與義華路之路口查獲。(二)於94年4 月29
    日下午5 時許，經警依法持搜索票前往其位在高雄市○○區
    ○○路26巷19號住居處內搜索，扣得其所有殘留海洛因之塑
    膠分裝勺1 支、殘留海洛因之小型夾鏈塑膠袋3 個、殘留海
    洛因之針筒3 支，及其所有預備供注射海洛因用之美達研水
    1 罐、生理食鹽水1 罐。(三)於94年5 月13日中午12時45分許
    ，在高雄縣鳳山市○○路與崗山北街口之北極殿前，適有執
    勤巡邏員警路過而見其掌緊握、神色緊張而手臂有多處針孔
    注射新痕跡，經警檢視其左手掌，因而查獲扣得其所有之第
    一級毒品海洛1 小包（淨重：0.09公克、空包裝重：0.31
    公克）。(四)於94年10月3 日0 時20分許，為警在高雄市鼓山
    區○○○路343 號前查獲，並經其同意於同日凌晨3 時許對
    其採尿送驗結果有嗎啡陽性反應而知悉上情。
三、案經高雄市政府警察局三民第二分局、高雄縣政府警察局鳳
    山分局報告臺灣高雄地方法院檢察署檢察官偵查起訴暨移請
    併案審理。
    理  由
一、被告甲○○於警詢、偵查及原審審理中承認有施用第一級毒
    品海洛因之犯罪事實，惟於警詢中辯稱最後一次係94年9 初
    施用等語。經查：
  (一)被告先後4 次經警採其尿液分別送請高雄市立凱旋醫院、台
    灣檢驗科技股份有限公司檢驗結果，均檢出嗎啡陽性反應，
    有高雄市立凱旋醫院94年5 月9 日檢體編號H －144 號（見
    毒偵3998號卷第20頁）、H －135 號（見毒偵5479號卷第9
    頁）、H －350 號（見毒偵8791號卷第11頁），及台灣檢驗
    科技股份有限公司94年6 月2 日濫用藥物尿液檢驗報告（檢
    體編號鳳警349 號，見第一審卷第13頁）可參。
  (二)扣案疑似含有第一級毒品海洛因成分粉末1 小包，經送往法
    務部調查局檢驗結果，確實含有第一級毒品海洛因成分（淨
    重：0.09公克、空包裝重：0.31 公 克），有該局94年7 月
    13日調科壹字第220020403 號鑑定通知書附卷可徵（見第一
    審卷第46頁）；又扣案之塑膠分裝勺1 支及小型夾鏈塑膠袋
    3 個、針筒3 支，經送請高雄醫學大學附設中和紀念醫院檢
    驗結果，均殘留第一級毒品海洛因成分，此有高雄醫學大學
    附設中和紀念醫院檢驗編號第0000－000 號、第0000－000
    號、第0000－000 號、第0000－000 號、第0000－000 號檢
    驗報告書可參（見第一審卷第39頁至第43頁）。足徵被告確
    有施用第一級毒品之犯行。又嗎啡之半衰期（血中濃度減半
    所需之時間）大約為3 小時，而服用海洛因後24小時內，約
    有服用量之80% 排泄於尿液中，惟其於尿液中排出之時間，
    均與使用劑量、使用頻率、被採樣者飲用水量之多寡及其體
    內代謝情況等因素皆有相關性，故依個案而異，一般可檢驗
    出海洛因之最長時間為海洛因服用後2 至4 天，此業經行政
    院衛生署管制藥品管理局於91年10月3 日以該署管檢字第
    110436號函釋明確。故足認定被告最後一次施用時間係94年
    10月3 日凌晨3 時許（為其在警察局採尿時間）回溯前96小
    時內之某時。
  (三)被告前因違反毒品危害防制條例案件，經臺灣高雄地方法院
    以89年度毒聲字第8412號裁定送觀察、勒戒後，於89年11月
    9 日執行完畢而釋放，並經臺灣高雄地方法院檢察署檢察官
    以89年度毒偵字第7194號為不起訴處分確定。復於91年間，
    又違反毒品危害防制條例案件，經同法院以91年度毒聲字第
    3173號裁定送觀察、勒戒，因認有繼續施用毒品之傾向，再
    裁定令入戒治處所施以強制戒治，並於93年1 月9 日執行完
    畢而釋放之事實，有臺灣高等法院被告前案紀錄表與臺灣高
    雄地方法院檢察署刑案資料查註紀錄表各1 份在卷可稽，足
    徵被告確有於前開觀察勒戒、強制戒治之執行完畢釋放後，
    5 年內再犯施用第一級毒品行為，依毒品危害防制條例第23
    條第2 項規定應予論罪科刑。
二、按海洛因係毒品危害防制條例第2 條第2 項第1 款之第一級
    毒品，不得非法持有、施用。核被告甲○○施用第一級毒品
    ，係犯違反毒品危害防制條例第10條第1 項之施用第一級毒
    品罪。被告持有第一級毒品之低度行為，應為施用第一級毒
    品之高度行為所吸收，不另論罪。被告先後多次施用第一級
    毒品之犯行，時間緊接，所犯為構成要件相同之罪名，顯係
    基於概括之犯意反覆為之，為連續犯，依刑法第56條之規定
    ，應以一罪論，並加重其刑。被告於94年4 月29日施用第一
    級毒品海洛因以外之行為，雖未經檢察官起訴，但與起訴部
    分，具有連續犯之裁判上一罪之關係，依審判不可分原則，
    本院自屬有權一併審理，併此敘明。又被告前於91年間，因
    施用毒品案件，經原審法院以91年訴字第2106號判處有期徒
    刑6 月確定；又於92年間，再因施用毒品案件，經原審法院
    以92年訴字第1352號判處有期徒刑1 年確定；前開2 罪經接
    續執行後於94年3 月30日假釋付保護管束出獄，應於94年6
    月5 日假釋期滿，有臺灣高等法院被告前案紀錄表可參，是
    其於假釋期滿前即開始犯罪，並於假釋期滿前之94年5 月28
    日經檢察官起訴，依刑法第77條第2 項定，本件被告有撤銷
    假釋之事由存在，而不成立累犯，附此敘明。
三、論罪科刑部分：
  (一)原審予以論罪科，惟就被告於94年10月3 日0 時20分許，為
    警查獲而移送併案部分，未及審理，尚有未洽。檢察官執原
    判決就被告於94年10月3 日0 時20分許，為警查獲而併案部
    分未及審理，提起上訴，為有理由，自應由本院將原判決撤
    銷改判。爰審酌被告於前經觀察、勒戒，強制戒治之執行完
    畢釋放，並經判處罪後，仍未能徹底戒絕毒品，再施用第一
    級毒品海洛因，復於為警查獲後一再施用，顯見其自制力不
    足，無法擺脫毒品，未能體悟施用毒品對自己、家人造成之
    傷害及社會之負擔，其行為並戕害自身，且其犯後已坦認大
    部犯行，以及其智識程度為有高中肄業等一切情狀，爰量處
    如主文第2 項所示之刑。
  (二)扣案之第一級毒品海洛因1 小包（淨重：0.09公克、空包裝
    重：0.31公克）、殘留第一級毒品海洛因之塑膠分裝勺1 支
    及小型夾鏈塑膠袋3 個、針筒3 支，因均係毒品，均應依毒
    品危害防制條例第18條第1 項前段規定諭知沒收銷燬之（海
    洛因之包裝袋及分裝勺等物，因與其上海洛因無從析離，應
    併沒收銷燬之）。又扣案之美達研水1 罐、生理食鹽水1 罐
    ，均係被告所有預備供其施用第一級毒品使用之物，業據被
    告供明在卷，爰依刑法第38條第1 項第2 款前段規定宣告沒
    收之。至於鑑識耗損之第一級毒品海洛因，既已滅失，自毋
    庸諭知宣告沒收銷燬之，併此敘明。
  (三)又臺灣高雄地方法院檢察署94年度毒偵字第3998號卷宗內之
    警卷第12頁扣押物品清單品名欄內之沾有血液長壽香煙1支
    ，經送往高雄醫學大學附設中和紀念醫院檢驗結果，呈現甲
    基安非他命陰性反應、海洛因陰性反應，有高雄醫學大學附
    設中和紀念醫院94年7 月19日檢驗編號第0000－000 號檢驗
    報告1 紙可參（見第一審卷第44頁），且被告亦陳明上開沾
    有血液長壽香煙1 支並非供上揭犯罪所用，或預備供其犯罪
    所用之物，依法不得宣告沒收，附此敘明。
四、被告經合法傳喚，無正當理由不到庭，爰不待其陳述，逕行
    判決。
據上論結，應依刑事訴訟法第371 條、第369 條第1 項前段、第
364 條、第299 條第1 項前段，毒品危害防制條例第10條第1 項
、第18條第1 項前段，刑法第11條、第56條、第38條第1 項第2
款前段，判決如主文。
本案經檢察官陳建年到庭執行職務。
中　　華　　民　　國　　94　　年　　12　　月　　30　　日
                  刑事第三庭    審判長法  官　周賢銳
                                      法  官  謝宏宗
                                      法  官  黃仁松
以上正本證明與原本無異。
如不服本判決應於收受本判決後10日內向本院提出上訴書狀，其
未敘述上訴理由者，並得於提起上訴後10日內向本院補提理由書
狀（均須按他造當事人之人數附繕本）「切勿逕送上級法院」。
中　　華　　民　　國　　95　　年　　1 　　月　　2 　　日
　　　　　　　　　　　　　　　　　　　書記官　馬蕙梅
附錄本件判決論罪科刑法條：
毒品危害防制條例第10條
施用第一級毒品者，處六月以上五年以下有期徒刑。
